【裁判字號】    90,訴,2161
【裁判日期】    920226
【裁判案由】    違反懲治盜匪條例等
【裁判全文】
臺灣桃園地方法院刑事判決                          九十年度訴字第二一六一號
    公  訴  人  臺灣桃園地方法院檢察署檢察官
    被      告  庚○○  男  三.
    指定辯護人  本院公設辯護人  壬○○
    被      告  甲○○  男  三.
右列被告因強盜等案件，經檢察官提起公訴（九十年度偵字第一三四六、一七八
九、一八九二、一九三五九、二五二三號），本院判決如左：
    主      文
庚○○共同意圖為自己不法之所有，攜帶兇器，以強暴至使不能抗拒，而取他人之物
，處有期徒刑拾貳年，扣案已使用之膠帶壹捲沒收。又共同連續意圖為自己不法之所
有，以恐嚇使人將本人之物交付，未遂，處有期徒刑捌月。又共同連續攜帶兇器竊盜
，處有期徒刑貳年捌月，扣案之手電筒貳支、鑰匙壹支、活動扳手壹支、梅花扳手壹
支及六角扳手伍支均沒收。應執行有期徒刑拾伍年，扣案已使用之膠帶壹捲、之手電
筒貳支、鑰匙壹支、活動扳手壹支、梅花扳手壹支及六角扳手伍支均沒收。其餘被訴
共同行使偽造私文書罪部分均無罪。
甲○○收受贓物，處有期徒刑捌月；又共同連續攜帶兇器竊盜，處有期徒刑貳年，並
應於刑之執行前令入勞動場所強制工作年。又連續意圖為自己不法之所有，以恐嚇
使人將本人之物交付，未遂，處有期徒刑壹年。應執行有期徒刑年陸月，並應於刑
之執行前令入勞動場所強制工作年。其餘被訴共同行使偽造私文書罪部分無罪。
    事      實
一、庚○○曾於民國（下同）八十二年五月間，因盜匪案件，經臺灣臺南地方法院判
    處有期刑十年確定，於八十六年五月十二日假釋出監（嗣經撤銷假釋，現正執行
    殘刑）；甲○○曾於八十年間，因竊盜案件，經臺灣臺中地方法院判處有期徒刑
    九月確定，又於八十一年間，因贓物案件，經本院判處有期徒刑四月，如易枓罰
    金，以三百元折算一日確定，八十三年九月十八日縮刑期滿執行完畢。又於八十
    二年八月間，因竊盜、偽造文書等案件，經臺灣高等法院臺中分院判處有期徒刑
    二年、一年，應執行有期徒刑二年十月及刑前強制工作三年確定，於八十七年七
    月十四日假釋出監，至八十八年十二月二十二日始假釋期滿（尚不構成累犯），
    其於假釋中之八十八年五月間另案被訴偽造文書等，由臺灣板橋地方法院審理中
    （八十九年度訴字第四三二三號），為有犯竊盜習慣之人。
二、庚○○與辛○○（俟其通緝到案後，另行審結）二人基於意圖為自己不法所有之
    共同犯意聯絡，由辛○○先於某不詳商店購買水果刀一把、膠帶一捲後，於九十
    年四月十二日晚上十一時三十分許，二人在桃園縣桃園市○○路統領百貨對面之
    屈臣式前，搭乘乙○○所駕駛之車號七Ｑ－五七八號營業小客車，要求前往桃園
    縣蘆竹鄉大竹地區，於到達蘆竹鄉○○路某倉儲公司前之偏僻路段，庚○○乃持
    客觀上可作為兇器使用之前開由辛○○所購長約二十公分之水果刀一把，抵住乙○○頸部，喝令不要輕舉妄動，並以外套蓋住乙○○頭部，再由辛○○以預先準
    備之膠帶綑綁乙○○之雙手，二人合力將乙○○由駕駛座拉到後座，又以膠帶綑
    綁乙○○雙腳，以此強暴方式，至使乙○○無法抗拒，並由辛○○坐後座監視乙○○，庚○○則到駕駛座，拿取乙○○置於前座之黑色手提包〔內有新臺幣（下
    同）八百元、中國信託銀行信用卡、ＡＩＧ信用卡、國民身分證、駕駛執照、行
    車執照及健保卡各一張等物）後，由辛○○坐後座監視乙○○，庚○○則駕駛車
    號七Ｑ－五七八號營業小客車，至新竹市遠東百貨及桃園縣中壢市大江購物中心
    附近等地尋找自動提款機具，由辛○○戴安全帽下車提領現金不成後，庚○○即
    駕駛前開車輛駛往桃園縣觀音鄉○○街與民生路旁，於十三日凌晨約二時十五分
    許，二人合力將乙○○棄置於一建築空屋內後，辛○○並將作案用之水果刀、未
    用膠帶一捲棄於空屋隔棟建物內而滅失不存在，由庚○○駕駛前開車輛逃離現場
    ，乙○○因此受有雙手手腕多處瘀傷之傷害（傷害部分未據告訴）；翌（同月十
    三日）日，庚○○、辛○○二人於桃園縣中壢市某處，將前開強劫所得車號七Ｑ
    －五七八號營業小客車（價值約三十萬元）及強劫所得之乙○○前開國民身分證
    、駕駛執照等物，交付予知悉車輛及證件均為來路不明之甲○○，由甲○○處理
   。甲○○收受前開贓物後，遂另行與庚○○共同基於意圖為自己不法所有之犯意
    聯絡，自同年四月二十日至同年月二十六日間，依車內資料，由甲○○、庚○○
    二人先後連續撥打乙○○所屬之車行電話，要求乙○○匯款五萬元至甲○○指定
    之不詳金融機構帳戶，方可取回車輛，並恫稱：若不匯款，就找不到車子等語，
    惟為乙○○所拒絕，而未得逞。嗣經乙○○報案後，提供前開由辛○○購得、用
    以綑綁其手腳之膠帶一捲，經警方將自綑綁乙○○之膠帶上採集之指紋送請內政
    部刑事警察局鑑定結果，其中一枚指紋與庚○○左姆指指紋之特徵相同，因而於
    九十年十月二十四日十八時二十分許，於新竹市○○路附近，經警持臺灣桃園地
    方法院檢察署檢察官所開立之拘票將庚○○拘提到案後始查悉上情。
三、庚○○另與甲○○共同基於意為自己不法所有之概括犯意聯絡，自九十年四月二
    十六日起，至同年五月二十一日止，於附表一所示之時間、地點，由庚○○在旁
    把風，甲○○持客觀上可作為兇器使用之扳手為工具，分別竊取癸○○、戊○○
    、羅永勝所有之車號Ｖ八－四五七五號、ＥＸ－八六二號、ＬＷ－四八四七號
    自用小客車三輛，並於同年五月十五日某時，由甲○○撥打戊○○住電話，要求
    交付四萬元贖款，戊○○並未接受，甲○○陸續撥打戊○○住電話，因林女仍拒
    絕未得；逞又於同年五月二十一日下午某時，由甲○○撥打癸○○住處電話，要
    求交付六萬元贖款，並恫稱：若不付款，就將汽車解體等語，因劉某未接受，甲○○一個星期後將贖金改為四萬元，劉某仍拒絕接受，而未能得逞。
四、庚○○復承前不法所有之概括犯意，單獨自九十年十月十二日起，至同年月二十
    三日止，於表二所示之時間、地點，持其所有之手電筒二支、鑰匙一支及可作為
    兇器使用之活動扳手一支、梅花扳手一支及六角扳手五支等為工具，竊取如附表
    二所示彭盛仁、徐放如、張東安等人所有之自用小客貨車及車內物品等物。嗣於
    九十年十月二十四日凌晨一時許，庚○○駕駛竊得之車號Ｚ六－六三四號自用
    小貨車，於新竹縣湖口鄉鳳凰村北海加油站前，為警攔檢，庚○○則拒絕受檢駕
    車逃逸，經警追至同縣同鄉○○路七四八號前為警攔檢查獲庚○○其人，並扣得
    其所有供竊盜所用之手電筒二支、鑰匙一支、活動扳手一支、梅花扳手一支及六
    角扳手五支等物，因而循線查獲上情。
五、案經桃園縣警察局大園分局及新竹縣警察局竹北分局分別報請臺灣桃園地方法院
    檢察署檢察官偵查起訴。
    理      由
壹、有罪部分：
一、被告庚○○部分：
（一）訊據被告庚○○除否認參與事實欄三恐嚇被害人戊○○、癸○○部分及恐嚇被
      害人乙○○財物未遂外，對於其餘之犯行，迭於警訊、偵查中坦承不諱，核與
      證人即被害人乙○○、彭盛仁、徐放如、張東安、癸○○、戊○○、被害人羅
      永勝之子羅坤銘等人於警訊或審理中證述之情相符，又有自綑綁乙○○之膠帶
      上採集之指紋送請內政部刑事警察局鑑定結果，其中一枚指紋與庚○○左姆指
      指紋之特徵相符，此有內政部刑事警察局九十年五月一日（九）刑紋字第五
      七六七一號鑑驗書一份（見九十年度偵字第一七八九號卷第二十六至二十八
      頁）在卷可稽，並有已使用膠帶一捲、手電筒二支、鑰匙一支、活動扳手一支
      、梅花扳手一支及六角扳手五支等物扣案可資佐證，此外，復有贓物認領保管
      單二份、車輛竊盜、車牌失竊資料個別查詢報表－查詢車輛認可資料四紙在卷
      可稽，足徵被告庚○○之前開自白部分與事實相符，堪予採信。
（二）至事實欄三撥打電話予被害人戊○○、癸○○恐嚇取財未遂部分，及恐嚇被害
      人乙○○財物未遂之事實，被告庚○○否認參與，辯稱：伊僅將強盜之營業小
      客車及乙○○之證件交予甲○○，不知他如何處理，亦不知被告甲○○偷附表
      一之自小客車後，有向被害人戊○○、癸○○恐嚇匯款之事云云。惟查：
      1.右揭撥打電話予被害人乙○○恐嚇取財未遂之事實，業據被告庚○○於警訊
        證稱：行搶後隔日，我與辛○○便將搶來的車開回中壢後車及證件均交予甲○○處理，事後甲○○和我有撥打乙○○的車行電話要與其連絡，並由其車
        行同事告訴我乙○○他的行動電話號碼，再與其連絡，告之要取回遭搶的車
        子要匯款五萬元至甲○○指定的帳戶方可取回車子，車子當時是否還在，我
        並不知道，但證件當時均交與甲○○處理等語（見九十年度偵字第一七八
        九號卷第六頁正面及反面）。並經該證人庚○○迭於偵查中證述伊事後知悉
        被告甲○○要去恐嚇，就說伊要參加，甲○○有打電話，伊也有打電話予被
        害人乙○○等語屬實（見同偵查卷第三十六頁反面、第三十七頁正面、第五
        十六頁正面）。此外，並據被害人乙○○於警訊時證稱：撥打恐嚇電話之人
        有好幾人輪流撥打，但其中一人我聽得出來有庚○○的聲音，要求我匯款至
        他指定的帳戶內，要匯六萬元等語（見同偵查卷第二十二頁）。參諸被告於
        為警查獲之初，離案發時刻較近，記憶較為清晰，且較無機會受他人干預而
        佈詞預設情節，其彼時之供述自較為真實，且被告庚○○於警訊及偵訊均坦
        承有撥打恐嚇電話予被害人乙○○等語，核與被害人洪麟之指訴核相符，是
        應以被告庚○○於訊及偵查中所為之陳述，較為可採。其於審理中辯稱未參
        與恐嚇被害人乙○○云云，係其事後卸責之詞，不足為採。
      2.另事實欄三撥打電話予被害人戊○○、癸○○恐嚇取財未遂部分之事實，業
        據證人即被害人戊○○、癸○○二人於警訊時證明確，且被告庚○○於九十
        年四月間，將強盜所得被害人乙○○之營業小客車及證件等物交予同案被告
        甲○○時，即已知悉被告甲○○會撥打電話向車主恐嚇要求匯款至其指定之
        帳戶，且事實欄三之竊盜時間，均在九十年四月底、五月間，均在恐嚇被害
        乙○○之後，被告庚○○應知悉同案被告甲○○會如何處理竊得之車輛，況
        被告庚○○於偵查中亦供稱：偷來的車都是甲○○處理，他再給分伊一至二
        萬元等語（見同上偵查卷第五十七頁面、第八十頁正面），且參以被告庚○○於九十年四月間起，至為警查獲（九十年十月二十四日）前之期間，均居
        住於同案被告甲○○位於平鎮市○○○街六十五號七樓之住處，對於被告甲○○有撥打電話予被害人戊○○、癸○○恐嚇要求匯款之事實，不可能諉為
        不知，且被害人戊○○於本院訊問時亦陳稱打電話之人，撥打電話之二至少
        有二人以上，是足見被告庚○○前開所辯，顯與常理有違，尚難採信。
      3.是綜上各情所述，應認被告庚○○前開所辯，尚難採信。是本案被告庚○○
        所犯前開犯行，洵堪認定，應予依法論科。
二、被告甲○○部分：
    訊之被告甲○○矢口否認有何右揭犯行，辯稱：庚○○指述之事實均不實在，是
    庚○○懷疑是伊向大園分局告密，才誣陷伊云云。經查：
（一）右揭收受贓物及恐嚇被害人乙○○部分之事實，業據證人即同案被告庚○○迭
      於警訊證稱：行搶後隔日，我與辛○○便將搶來的車開回中壢後車及證件均交
      予甲○○處理，事後甲○○和我有撥打乙○○的車行電話要與其連絡，並由其
      車行同事告訴我乙○○他的行動電話號碼，再與其連絡，告之要取回遭搶的車
      子要匯款五萬元至甲○○指定的帳戶方可取回車子，車子當時是否還在，我並
      不知道，但證件當時均交與甲○○處理等語（見九十年度偵字第一七八九號
      卷第六頁正面及反面）。並經該證人庚○○迭於偵查中證述伊事後知悉被告甲○○要去恐嚇，就說伊要參加，甲○○有打電話，伊也有打電話予被害人乙○○等語屬實（見同偵查卷第三十六頁反面、第三十七頁正面、第五十六頁正面
      ）。此外，並據被害人乙○○於警訊時證稱：我於九十年四月十二日二十三時
      三十分許，於桃園市○○路屈臣式前搭載二名不詳姓名之歹徒，前往蘆竹大竹
      一帶時，其中一名歹徒持水果刀架住我的脖子，喝令我不要動，並控制我行動
      自由後，以膠帶捆綁我雙手及雙腳，放於計程車後座，由另一名歹徒控制我行
      動自由。歹徒有二名，年約三十至四十歲之間，略瘦，身高約一百七十公分左
      右，操國臺語口音，另一名約二十歲左右，略壯，身高約一百七十五公分至一
      百八十公分之間，操國語口音，留平頭。事後有撥打我的行動電話號碼九三
      六一六一九，均由不同男子撥打，要求我匯款六萬元，但我佯稱我不知該
      自小客車目前是否仍在，後該男子要我等電話，說要寄東西給我證明自小客車
      仍在，事後該男子又打電話來問我東西有無收到，我佯稱東西我沒收到後，該
      男子說不用講了。所以我均沒有匯款。目前該自小客車亦未被尋獲。歹徒均是
      打我的行動電話，歹徒打我行動電話之時，只有問我要不要被搶走的車，要的
      話匯六萬元至指定帳戶內，否則車子就找不到了等語（見同上偵查卷第十九頁
      反面、二十頁正面）。（問：該二名犯案歹徒事後有無與你連絡？何事？）事
      後，搶走我財物之歹徒有撥打我行動電話問我要不要取回遭搶之計程車，撥打
      之歹徒有好幾人輪流撥打，但其中一人我聽得出來有庚○○的聲音，要求我匯
      款至他指定的帳戶內，要匯六萬元，但後來，我佯稱我不知道如果我匯款後車
      子是否找得回來，該歹徒便叫我等候，叫我至八德市拿我營業小客車上的東西
      ，以證明我的車還在，叫我匯款，但我還是沒匯，該歹徒就說不匯就算了，至
      今我的車都還沒找到，到本年十月十五日我收到和信電訊公司的存證信函通知
      我繳費，我才知道我被搶走的身分證遭盜用申請行動電話號碼九二五一三
      四九九及九二五九二三一六號二支門號，並已撥打行動電話費一萬一千四
      百九十九元等語（見同上偵查卷第二十二頁）。再參以被害人乙○○之營業小
      客車上有其車籍資料、國民身分證等證件，被告庚○○雖於偵查中陳稱：未告
      知甲○○是伊搶來的物品，說是朋友交給伊云云，惟查，被告庚○○之年齡，
      與被害人乙○○相差十年左右，二人之容貌亦相去甚遠，是甲○○對於營業小
      客車應非被告庚○○所有，應有所認識，再參以被害人乙○○前開證詞，該撥
      打電話恐嚇之人有問被害人乙○○要不要被搶走的車，要的話匯六萬元至指定
      帳戶內，否則車子就找不到了等語，益證被告甲○○對前開車號七Ｑ－五七八
      號營業小客車及車內之乙○○之證件等物，均係來路不明之贓物，應有所認識
      。被告甲○○辯稱未收受該物，顯與同案被告庚○○之指述不符，尚難採信。
（二）且被告庚○○嗣經本院送測謊結果，就搶來的計程車有交給甲○○之問題，經
      測試並無情緒波動反映，研判未說謊，此有法務部調查局所出具之九十一年十
      二月三十一日調科參字第○九一○○八四八一三○號測謊報告書乙件附於本院
      卷內可稽。查測謊鑑定，係依一般人在說謊時，會產生遲疑、緊張、恐懼、不
      安等心理波動現象，乃利用測謊儀器將受測者之上開情緒波動反應情形加以紀
      錄，用以判別受測者供述之真實性，倘受測者愈想壓抑其謊言所產生之情緒，
      則在測謊儀器上愈會產生明顯之情緒波動反應，反之，則無此不實之波動反應
      。從而測謊鑑定結果，如就否認犯罪有不實之情緒波動反應時，雖僅得供審判
      上之參酌，而不得採為有罪判決之唯一憑據。然若證人指證被告犯罪之證述，
      經測謊並無任何不實之情緒波動反應，或證人有利於被告之供述，經測謊呈不
      實之情緒波動反應時，則非不可以該測謊鑑定之結果與各該證人之證言及其他
      調查證據之結果，相互印證，而就各該證人之證言分別為可否採納之認定，此
      有最高法院刑事判決九十一年度台上字第三五九號判決可資參照。按共同被告
      庚○○此項對被告甲○○不利之供述，既然經測謊並無任何不實之情緒波動反
      應，揆之前揭判決意旨，自得採擇作為證據，至為明確。
（三）右揭事實欄三之竊盜及恐嚇取財未遂犯行部分，業據證人即同案被告庚○○迭
      於警訊、偵查中證述有與被告甲○○於附表一所示之時、地，由庚○○把風，
      甲○○持六角扳手下手竊取被害人羅永勝、戊○○、癸○○之自小客車，事後
      並分予庚○○每輛車一至二萬元不等之金額等語，並分據證人羅坤銘即被害人
      羅永勝之子、被害人戊○○、癸○○分別於警訊或審理中證述於前開車輛失後
      ，有接獲恐嚇電話，要求匯款至指定帳戶，否則則找不到車等語在卷，雖被害
      人戊○○到庭陳稱無法確定是否為被告甲○○撥打恐嚇電話，然據被害人戊○○陳稱：當時是由伊配偶接到恐嚇電話，是一男子的聲音，說要匯四萬元給他
      ，後又由另一男子接聽等語，是本件撥打恐嚇電話之人至少有二人以上，堪以
      認定。因每個人於電話中之聲音與當面對談之聲音，若非相當熟識，有時甚為
      辨認是否為同一人之聲音，因本件有共同被告庚○○之前開指述，是證人戊○○之證言，尚無法作為有利被告甲○○之認定依據。
（四）被告甲○○雖稱本件係同案被告庚○○懷疑係伊向大園分局通風報信被查獲而
      故意誣陷云云，惟查，本件被告庚○○係先於九十年十月二十四日凌晨一時許
      ，駕駛竊得之車號Ｚ六－六三四號自用小貨車，於新竹縣湖口鄉鳳凰村北海
      加油站前，為警攔檢，庚○○則拒絕受檢駕車逃逸，經警追至同縣同鄉○○路
      七四八號前為警攔檢而查獲，於偵訊完畢，於同日十八時二十分許，於新竹市
      ○○路附近，經警持臺灣桃園地方法院檢察署檢察官所開立之拘票將庚○○拘
      提到案，且被告庚○○於被查獲後亦陳稱與甲○○並無過節，況被告庚○○自
      九十年四月間起，至為警查獲（九十年十月二十四日）前之期間，均居住於被
      告甲○○位於平鎮市○○○街六十五號七樓之住處，此部分事實被告甲○○亦
      不爭執，是同案被告庚○○之指述，相當可信。被告甲○○空言否認，尚茌採
      信。
（五）綜上各情所述，足認被告甲○○前開空言否認云云，尚不足採信。是本案被告
      甲○○前開犯行，堪予認定，應予依法論科。
三、按被告行為時之懲治盜匪條例，係經立法程序於四十六年六月五日修正公布施行
    ，將原第八條及第十條之規定予以刪除，原第九條改為第八條，第十一條改為第
    九條，經考上開刪除原第十條「施行期間定為一年，必要時得以命令延長」有關
    限時法規定之立法本意，係為期遏止盜風，改善治安，認該條例第一條至第七條
    及原第九條均仍有施行之必要，因將該條例由限時法改為經久施行之常態性刑事
    特別法，並重新調整條次，形式上雖稱修正，實質上，已具重新全部立法之性質
    ，故該條例修正前，雖有數次命令延長已逾期，仍非可認為已經失效，而懲治盜
    匪條例係刑法之特別法，自應優先適用，是被告行為時應適用之法律仍為懲治盜
    匪條例，而非修正前之刑法強盜罪相關條文。本件被告行為後，懲治盜匪條例業
    經總統於九十一年一月三十日以華總一義字第○九一○○○一五○八○號公布廢
    止；刑法第三百三十條之加重強盜罪亦於被告行為後經總統另以華總一義字第○
    九一○○○一五一一○號函修正，上開廢止、修正並均自九十一年二月一日同時
    、失效生效。於裁判時，懲治盜匪條例既經廢止，自應回歸適用同時生效之修正
    後刑法，是以依裁判時法，被告係該當修正後刑法第三百三十條第一項之強盜罪
    。經比較行為時法與裁判時法之刑度，修正後刑法該條項之法定刑為七年以上有
    期徒刑，較諸懲治盜匪條例第五條第一項法定本刑為七年以上有期徒刑或無期徒
    刑為輕，自以裁判時之修正後刑法有利於被告，依刑法第二條第一項前段規定，
    即應適用裁判時之法律即修正後之刑法第三百三十條第一項之加重強盜罪，先予
    明。
四、核被告庚○○與同案共犯辛○○共同攜帶客觀上足供為兇器使用之水果刀，以前
    開強暴至使被害人乙○○不能抗拒，而取其前開財物之行為，係犯修正後刑法第
    三百二十八條第一項之強盜罪，並有同法第三百二十一條第一項第三款之攜帶兇
    器而犯之情形，核被告庚○○此部分所為，係犯修正後刑法第三百三十條第一項
    之加重強盜罪。又被告庚○○與甲○○二人於強盜後，共同撥打被害人乙○○之
    電話，要求被害人乙○○匯款至甲○○指定之帳戶，並恐嚇稱：若不付款，就找
    不到車子等語，嗣被害人未匯款而未得逞，係共犯刑法第三百四十六條第三項、
    第一項之恐嚇取財未遂罪。被告甲○○明知庚○○所交付之強盜所得車號七Ｑ－
    五七八號營業小客車及強盜所得之乙○○前開國民身分證、駕駛執照等物，為庚○○強盜所得之財物，為來路不明之贓物，猶予收受，係犯刑法第三百四十九條
    第一項之收受贓物罪。又被告庚○○與甲○○共同持客觀上足供為兇器使用之六
    角扳手，於附表一所示之時、地，共同竊取附表一所示被害人羅永勝、戊○○、
    癸○○等人之車輛，事後並撥打被害人戊○○、癸○○電話予以恐嚇交付財物，
    因被害人未匯款而未得逞之所為，均係共犯刑法第三百二十一條第一項第三款之
    加重竊盜罪，及同法第三百四十六條第三項、第一項之恐嚇取財未遂罪。被告庚○○就附表二編號壹、之犯行，均係犯刑法第三百二十一條第一項第三款之加
    重竊盜罪。被告庚○○就附表二編號貳之所為，係犯同法條第二項、第一項第三
    款之攜帶兇器竊盜未遂罪。被告庚○○與辛○○就強盜被害人乙○○財物部分，
    被告庚○○與甲○○對被害人乙○○、戊○○、癸○○恐嚇取財未遂部分，被告
    庚○○與甲○○就竊取被害人戊○○、癸○○前開自小客車部分，分別具有犯意
    之聯絡及行為之分擔，應各論以共同正犯。被告庚○○、甲○○先後多次竊盜及
    恐嚇取財未遂之犯行，時間均各自緊接，犯罪構成要件復各相同，顯係分別基於
    概括犯意為之，均為連續犯，應分別論以一罪，並依法各加重其刑。甲○○曾於
    八十年間，因竊盜案件，經臺灣臺中地方法院判處有期徒刑九月確定，又於八十
    一年間，因贓物案件，經本院判處有期徒刑四月，如易枓罰金，以三百元折算一
    日確定，八十三年九月十八日縮刑期滿執行完畢。又於八十二年八月間，因竊盜
    、偽造文書等案件，經臺灣高等法院臺中分院判處有期徒刑二年、一年，應執行
    有期徒刑二年十月及刑前強制工作三年確定，於八十七年七月十四日假釋出監，
    至八十八年十二月二十二日始假釋期滿，惟因被告甲○○另於假釋中之八十八年
    五月間另案被訴偽造文書等案件，由臺灣板橋地方法院審理中，其假釋是否會遭
    撤銷，尚未確定，故尚難以已執行論，公訴人誤認被告甲○○為累犯，尚有未洽
    ，應予明。被告庚○○、甲○○共同恐嚇取財之犯行，均已著手犯罪之實行，
    並均致被害人乙○○、戊○○、癸○○等人心生畏懼，嗣因被害人乙○○、戊○○、癸○○等人事後未匯款而未得逞，為未遂犯，應依刑法第二十六條前段規定
    減輕其刑，並依法先加後減之。被告庚○○所犯加重強盜罪、加重竊盜罪、恐嚇
    取財未遂等數罪間；又被告甲○○所犯收受贓物罪、恐嚇取財未遂罪、加重竊盜
    罪等數罪間，其等構成要件互異，犯意亦各別，應各予分論併罰。爰分別審酌被
    告庚○○雖非累犯，惟其因涉犯懲治盜匪條例案件，經臺灣臺南地方法院判處有
    期徒刑十年，假釋出監後，仍不知悔改，猶犯本件之數罪，惡性非輕，而被告甲○○犯有多竊盜前科，猶犯本件之數罪，惡性重大，品行均不佳，被告二人犯罪
    之動機、目的、手段，竊盜之次數及財物之價值，被告庚○○與辛○○持兇器水
    果刀強盜被害人乙○○之財物，造成被害人之身心恐懼，損失財物之價值，強盜
    之後復另行恐嚇被害人，危害社會秩序甚鉅，犯罪所生之損害非輕，及被告庚○○於本件查獲後，即坦承強盜、竊盜之犯行，並將被害人乙○○之自小客車及證
    件之流向供出，且供出同案之被告甲○○及辛○○，事後於本院審理中亦深表悔
    悟之心，而被告甲○○於犯後猶矢口否認犯行，不知悔悟，惡性重大，犯罪後態
    度欠佳等一切情狀，分別量處如主文所示之刑，並依法定其應執行之刑，以資懲
    儆。末查，被告甲○○犯有事實欄所示之竊盜等前科，有臺灣高等法院被告前案
    紀錄表一份在卷可參，此次又連續三次與被告庚○○共同攜帶兇器竊取附表一所
    示被害人之自小客車，事後並以電話恐嚇被害人，造成被害人身心之恐懼，足見
    被告甲○○具有犯罪之習慣，且其犯後仍狡飾否認，不思改過遷善，其品性惡劣
    ，僅藉刑之執行實不足以徹底根絕惡性，爰依竊盜犯贓物犯保安處分條例第三條
    第一項第一款之規定，對於所犯加重竊盜犯行部分，併予諭知應於刑之執行前令
    入勞動場所強制工作三年，以矯正其習。至公訴人對被告庚○○於假釋中再犯本
    件之數罪，認其有犯罪習慣且惡性重大，聲請就被告邱錦併予宣告刑前強制工作
    之保安處分云云。經查，本件被告庚○○除於八十二年間，因涉犯懲治盜匪條例
 案件，經臺灣臺南地方法院判處有期徒刑十年外，並未有其餘竊盜罪或他罪之前
    科，其自八十六年五月十二日假釋出監後，迄九十年四月間，並未犯有其他刑案
    ，雖本件先後有六次竊車之犯行，惟尚難認其係有以犯竊盜罪為常業或有犯竊盜
    習慣之人，本院另審酌被告庚○○於本件查獲後，即坦承強盜、竊盜之犯行，並
    將被害人乙○○之自小客車及證件之流向供出，且供出同案之被告甲○○及辛○○，事後於本院審理中亦深表悔悟之心，是被告庚○○辯稱係誤交損友才犯本案
    ，尚堪採信，故應無宣告刑前強制工作矯正其惡習之必要，併予說明。
五、扣案之已使用膠帶一捲，為共犯辛○○購得、用以綑綁被害人乙○○手腳，供強
    盜被害人乙○○財物之用；而扣案之手電筒二支、鑰匙一支、活動扳手一支、梅
    花扳手一支及六角扳手五支等物，為被告庚○○所有，供犯竊盜罪所用之物，業
    據被告庚○○於警訊供明在卷，故應於各該行為項下分別依刑法第三十八條第一
    項第二款規定宣告沒收之。至前開供強盜所用之水果刀、未用膠帶一捲，雖為共
    犯辛○○所購，為該共犯所有之物，惟非屬違禁物，且據被告庚○○於警訊陳稱
    ，均將之丟棄於空屋隔棟建物內（見偵查卷第六頁反面第三行），事後尋找均未
    獲（見同偵查卷第三十七頁正面），顯已滅失而不存在，為免執行之困難，故不
    予宣告沒收，併予明。
貳、無罪部分：（即被訴行使偽造私文書罪部分）
一、公訴意旨略以：被告庚○○與甲○○二人基於行使偽造私文書及意圖為自己不法
    所之犯意聯絡，將前開強盜所得被害人乙○○之國民身分證，並偽刻乙○○之印
    章，於九十年四月十八日，至桃園縣桃園市○○路七號全虹企業股份有限公司勝
    利分公司，冒用乙○○之名義，填寫和信ＯＮ  ＬＩＮＥ超值服務申請表，並盜
    用前開偽刻之乙○○印章於申請表上，向不知情之店員丙○○申請得和信電訊股
    份有限公司之行動電話門號0000000000號及0000000000號
    ，足以生損害於乙○○及和信電訊股份有限公司，因認被告庚○○、甲○○另涉
    犯刑法第有二百十六條、第二百十條之行使偽造私文書罪嫌，及刑法第三百三十
    九條第一項之詐欺取財罪嫌（起訴書漏引）云云。
二、公訴人認被告二人涉犯此部分犯行，無非係以被害人乙○○之指訴、被告庚○○
    之自白，及和信ＯＮ  ＬＩＮＥ超值服務申請表一紙、寄件人為和信電訊股份有
    限公司之存證信函一紙等為其主要之論罪依據。惟訊據被告庚○○及甲○○對右
    事實均堅決否認，被告庚○○辯稱：伊僅將前開強盜所得之營業小客車及被害人
    乙○○身上之證件等物，交予甲○○，但不知甲○○如何處理等語，被告甲○○
    辯稱：伊並無自庚○○處收受被害人乙○○之證件，是庚○○誣陷等語。
三、按犯罪事實應依證據認定之，無證據不得推定其犯罪事實。又不能證明被告犯罪
    者，應諭知無罪之判決，刑事訴訟法第一百五十四條、第三百零一條第一項分別
    定有明文。再按事實之認定，應憑證據，如未能發現相當證據，或證據不足以證
    明，自不能以推測或擬制之方法，為裁判基礎，此有最高法院四十年台上字第八
    六號判例參照。另按認定犯罪事實所憑之證據，雖不以直接證據為限，間接證據
    亦包括在內，然無論直接或間接證據，其為訴訟上之證明，須於通常一般之人，
    均不致於有所懷疑，而得確信其為真實之程度者，始得為有罪之認定，倘其證明
    尚未達此一程度，而有合理性懷疑之存在時，即無從為有罪之認定，此亦有最高
    法院七十六年台上字第四九八六號判例可資參照。
四、經查，依卷附之（門號0000000000號）和信ＯＮ  ＬＩＮＥ超值服務
    申請表一紙（見九十年度偵字第一七八○九號卷第六十頁）觀之，帳單之地址為
    ：桃縣八德市○○路○段二○八號三樓，所留聯絡電話有二：公司為：00－0
    000000號，分機三○三，住宅電話為：00－0000000號，該電話
    號碼0000000號之租用人為己○○，而電話號碼0000000號之租用
    人為丁○○，二人之住址均在桃園市，此有中華電信股份有限公司臺灣北區電信
    分公司桃園營運處桃服字第九○Ｃ○六○○五九一號函及所附之租用人資料一份
    在卷可稽，證人己○○於本院訊問時證稱：伊所有桃園市○○路之三十餘間房間
    ，均出租予他人，0000000號電話是伊申請，供房客撥打之用，三○三是
    房號，該房租予一女子，該女子之男友曾問伊需否王八卡，約二十至三十歲，並
    不認識甲○○等語（見九十一年四月二十二日訊問筆錄）。另證人即承辦本件行
    動電話申請事宜之全虹企業股份有限公司勝利分公司店員丙○○到庭證稱：（問
    ：本件去辦手機的人係幾歲的人？）是照片上本人乙○○來辦得，不是庭上被告
    甲○○，庭上被告甲○○我沒有看過。我是看照片有印象，而且照片中的人印象
    中講話有一點口吃。（問：申請書上面的字是你寫的、簽名是本人簽的？提示）
    是他本人寫的，簽名是乙○○的簽名，卡號、年籍資料是由我們填的，住宅欄的
    電話是由我們寫的等語（見本院九十一年八月十二日訊問筆錄）。再參以被告甲○○當時居住之住址為平鎮市○○○街六十五號七樓，並非前開申請表所載帳單
    之地址為：桃縣八德市○○路○段二○八號三樓，證人己○○、丙○○二人均證
    稱未見過本件被告甲○○其人，足見當時持被害人乙○○之國民身分證至前開通
    訊公司填寫前開申請表辦理行動電話租用手續之人，應非本件被告甲○○，至為
    明確。而同案被告庚○○亦稱不知甲○○事後如何處理被害人乙○○之證件。是
    無積極證據足認係本件被告甲○○或庚○○持前開乙○○之國民身分證，偽造前
    開申請表而申辦前開行動電話。
五、此外，復查無其他積極事證足認被告甲○○、庚○○二人有公訴人所指之此部分
    犯行，且亦無證據證明被告甲○○、庚○○與該冒用乙○○證件之不詳男子間有
    犯意之聯絡，爰就被告庚○○、甲○○二人被訴行使偽造私文書部分，依法諭知
    二人無罪之判決。
、同案被告辛○○部分，俟其通緝到案後，另行審結，併予說明。
據上論斷，應依刑事訴訟法第二百九十九條第一項前段、第三百零一條第一項，刑法
第二條第一項前段、第二十八條、第五十六條、修正後刑法第三百三十條第一項、刑
法第三百二十一條第一項第一項第三款、第三百四十六條第三項、第一項、第三百四
十九條第一項、第二十六條前段、第五十一條五款、第三十八條第一項第二款，罰金
罰鍰提高標準條例第一條前段，竊盜犯贓物犯保安處分條例第三條第一項第一款、第
四條、第五條第一項前段，判決如主文。
本案經檢察官林秀敏到庭執行職務。
中      華      民      國    九十二    年      二      月    二十六    日
                                      臺灣桃園地方法院刑事第六庭
                                          法  官    游  紅  桃
右正本證明與原本無異。
如不服本判決，應於判決送達後十日內向本院提出上訴狀（應附繕本），上訴於臺灣
高等法院。
                                          書記官    王  元  宏
中      華      民      國    九十二    年      三      月      三      日
附論罪科刑依據之法條：
中華民國刑法第三百三十條
犯強盜罪而有第三百二十一條第一項各款情形之一者，處七年以上有期徒刑。
前項之未遂犯罰之。
中華民國刑法第三百二十一條
犯竊盜罪而有左列情形之一者，處六月以上、五年以下有期徒刑：
一  於夜間侵入住宅或有人居住之建築物、船艦或隱匿其內而犯之者。
二  毀越門扇、牆垣或其他安全設備而犯之者。
三  攜帶兇器而犯之者。
四  結夥三人以上而犯之者。
五  乘火災、水災或其他災害之際而犯之者。
六  在車站或埠頭而犯之者。
前項之未遂犯罰之。
中華民國刑法第三百四十六條
意圖為自己或第三人不法之所有，以恐嚇使人將本人或第三人之物交付者，處六月以
上五年以下有期徒刑，得併科一千元以下罰金。
以前項方法得財產上不法之利益，或使第三人得之者，亦同。
前二項之未遂犯罰之。
中華民國刑法第三百四十九條
收受贓物者，處三年以下有期徒刑、拘役或五百元以下罰金。
搬運、寄藏、故買贓物或為牙保者，處五年以下有期徒刑、拘役或科或併科一千元以
下罰金。
因贓物變得之財物，以贓物論。


司法院資訊處製作；財團法人民間司法改革基金會備份。
